臺灣雲林地方法院民事判決
110年度再易字第7號
再審原告    李堃玄即鉅富保險經紀人股份有限公司雲一展業處

再審被告    高永梅  

上列當事人間請求給付合夥利益事件，再審原告對於中華民國11
0年3 月31日本院109 年度簡上字第43號確定判決提起再審之訴
，本院判決如下：
    主  文
再審之訴駁回。
再審訴訟費用由再審原告負擔。
    事實及理由
一、按再審之訴，應於30日之不變期間內提起。前項期間，自判
    決確定時起算，判決於送達前確定者，自送達時起算；其再
    審之理由發生或知悉在後者，均自知悉時起算。但自判決確
    定後已逾五年者，不得提起，民事訴訟法第500 條第1 項、
    第2 項分別定有明文。本件再審原告對本院109 年度簡上字
    第43號確定判決（下稱原確定判決）提起再審之訴，而原確
    定判決係於民國110 年4 月7日送達再審原告，有送達證書1
     紙可稽（見本院109 年度簡上字第43號卷第159頁），業經
    本院依職權調取上開卷宗核閱無訛，是再審原告於110 年5 
    月3 日提起再審之訴，未逾30日之不變期間，合先敘明。
二、再審原告主張：
　　㈠原確定判決有民事訴訟法第496條第1項第1款適用法規顯有
      錯誤、判決不備理由及違反論理法則等情形：
　　　⒈按民事訴訟法第496條第1項第1款所謂適用法規顯有錯誤
        ，係指確定判決所適用之法規，顯然不合於法律規定，
        或與司法院現尚有效及大法官會議之解釋，或本院現尚
        有效之判例顯有違反，或消極的不適用法規，顯然影響
        裁判者而言，並不包括判決理由矛盾、理由不備、取捨
        證據及認定事實錯誤之情形在內（最高法院92年度台上
        字第320號民事判決意旨參照）。 
　　　⒉本件原確定判決認定訴外人鍾幸芳、李泓陞等2人究否受
        僱於再審原告一事，就證人陳淑英、吳麗美等2人之證
        詞及鍾幸芳、李泓陞等2人之作證，僅以與再審原告間
        有員工或親屬關係，逕認其等證言難以採信云云。然證
        人為不可代替之證據方法，如果確係在場聞見待證事實
        ，而其證述又非虛偽者，縱令證人與當事人有親屬、親
        戚或其他利害關係，其證言亦非不可採信（最高法院53
        年度台上字第2673民事判決參照）。
　　　⒊基上判決先例，證人為不可代替之證據方法，如果確係
        在場聞見待證事實，而其證述又非虛偽者，縱令證人與
        當事人有親屬、親戚或其他利害關係，其證言亦非不得
        採信。則原確定判決未說明各該證人當時並非在場聞見
        ，或其所證眼見鍾幸芳、李泓陞等2人有受僱於再審原
        告一事有虛偽情事，竟徒以各該證人或為再審原告之員
        工或其妻、子，而謂其等證言均難採信，核與證人為不
        可代替之證據方法之義不合，故原確定判決顯然違反上
        開判決先例而有適用法規顯有錯誤者之情形。
　　　⒋再者，原確定判決第㈣段：「…依上訴人占兩造間隱名合
        夥之10％計算，上訴人得再請求被上訴人給付44,000元
        。上訴人其餘主張則難認屬實。」等語。然前審判決即
        鈞院108年度虎簡字第120號判決（下稱前審判決）認定
        兩造間所成立者並非隱名合夥契約，而係類似合夥之無
        名契約，其理由係採爭點效後，引用臺灣高等法院臺南
        分院106年度勞上易字第32號判決（下稱前案判決）理
        由之審認結果：「然按，稱『隱名合夥』者，謂當事人約
        定，一方對於他方所經營之事業出資，而分受其營業所
        生之利益，及分擔其所生損失之契約」，民法第700條
        定有明文。由上觀之，兩造約定各項業務均由上訴人經
        營，被上訴人無須出資，僅分受營業利益，不分擔損失
        ，系爭合約與隱名合夥契約之要件不符，應非隱名合夥
        契約，而屬無名契約性質。」（見臺灣高等法院臺南分
        院106年度勞上易字第32號第7頁）。基此，本件契約定
        性，依前案判決及前審判決皆認非屬隱名合夥，則原確
        定判決中突改認為屬隱名合夥契約，卻未見原確定判決
        理由說明如何認定，為何推翻前案判決及前審判決之認
        定，顯有判決不備理由等違誤，又若應採民法合夥之規
        定，卻誤用民法隱名合夥，亦有適用法規顯有錯誤之情
        形。
　　　⒌再者，原確定判決認定再審原告並無支出薪資新臺幣（
        下同）44萬元，無非以：「證人與再審原告間之關係而
        不採證詞」、「人事資料載明鍾幸芳、李泓陞等2人之
        職稱均為顧問，並非行政助理」、「稅務電子閘門所得
        調件明細表」等作為理由。其中未附理由逕排除證人證
        詞，於法已有未合。況且，人事資料中系統角色已載明
        「營運處助理」，應屬自明，原確定判決顯漏未注意，
        且究否支付訴外人鍾幸芳、李泓陞等2人薪資，應以訴
        外人鍾幸芳、李泓陞等2人實際上是否於營運處所執行
        業務為斷，既有執行業務，並如上下班制且長期為之，
        則依一般社會經驗，就應有薪資取得，否則訴外人鍾幸
        芳、李泓陞等2人無從生活，縱認職稱上有疑問，亦不
        影響訴外人鍾幸芳、李泓陞等2人是否受僱於再審原告
        之認定，易言之，既受僱於再審原告，則職稱為何，再
        審原告皆須給付薪資予上開2人，而稅務電子閘門所得
        調件明細表至多無法證明訴外人鍾幸芳、李泓陞等2人
        薪資為何，而前審判決判決即因此以最低薪資認定該2
        人薪資總額，以符合一般經驗法則。
　　　⒍基此，原確定判決以職稱、稅務電子閘門所得調件明細
        表，待證事實為薪資數額之證據，誤執之認定訴外人鍾
        幸芳、李泓陞等2人是否有受僱於再審原告之事，而對
        於上開2人是否有在再審原告經營之展業處執行業務而
        受僱於再審原告之證據，逕予以排除，顯有違論理法則
        。
　　㈡原確定判決有民事訴訟法第497條所定就足影響於判決之重
      要證物，漏未斟酌情形：
　    本案前審判決認定再審原告有支出薪資費用共44萬元，然
      原確定判決則認定再審原告並無支出薪資費用44萬元，並
      廢棄前審判決此部分而改判。然依再審原告於原審提出之
      鉅富公司人事管理電子檔及保單修改人資料所示，訴外人
      李泓陞確實為雲一營運處之助理，負責送件輸入單號而有
      實際受再審原告之指揮監督，該保單修改人資料，竟遭原
      確定判決漏未斟酌，僅於理由欄提及有此一證據，卻完全
      無任何判斷及論述，已屬漏未斟酌，又該保單修改人既非
      再審原告所作，而係訴外人李泓陞所製作並負責送件輸入
      單號，則訴外人李泓陞有受僱於再審原告執行業務一事，
      應屬自明，該漏未斟酌之證物足以影響判決對再審原告是
      否有實際支出薪資之認定，再審原告亦得據此提起再審之
      訴。
　　㈢原確定判決有民事訴訟法第496條第1項第13款之情形：
　　　⒈當事人發現未經斟酌之證物或得使用該證物者。但以如
        經斟酌可受較有利益之裁判者為限。民事訴訟法第496
        條第1項第13款定有明文。本件訴外人鍾幸芳、李泓陞
        等2人受僱於再審原告時，皆加入鉅富保險經紀人股份
        有限公司相關LINE群組，有鉅富行政助理群（45位）及
        雲一同仁專用群組（39位），並有對話紀錄可證，而由
        對話紀錄可知，訴外人鍾幸芳、李泓陞等2人皆有長期
        實際執行再審原告營運處之業務，此亦有保費部專用送
        件明細表戳章可證，是訴外人鍾幸芳、李泓陞等2人受
        僱於再審原告一事，應堪認定。
　　　⒉上開證據係屬民事訴訟法第496條第1項第13款所謂之當
        事人發現未經斟酌之證物，且如經斟酌再審原告可受較
        有利益之裁判者，故原確定判決有民事訴訟法第496條
        第1項第13款之再審事由。
　　㈣並聲明：⒈原確定判決廢棄。⒉上開廢棄部分，再審被告第
      一審之訴駁回。 　　　　
三、本件未經言詞辯論，再審被告亦未提出書狀作何聲明或陳述
    。 
四、本院之判斷：
　　㈠按民事訴訟法第496條第1項第1款所謂適用法規顯有錯誤，
      係指確定判決所適用之法規，顯然不合於法律規定，或與
      司法院現尚有效及大法官會議之解釋，或本院現尚有效之
      判例顯有違反，或消極的不適用法規，顯然影響裁判者而
      言，並不包括判決理由矛盾、理由不備、取捨證據及認定
      事實錯誤之情形在內（最高法院92年度台上字第320號民
      事判決意旨參照）。 
　　㈡本件再審原告主張原確定判決認定訴外人鍾幸芳、李泓陞
      等2人究否受僱於再審原告，及再審原告是否有給付上開2
      人薪資共44萬元等事，就證人陳淑英、吳麗美等2人之證
      詞及鍾幸芳、李泓陞等2人之作證，僅以與再審原告間有
      員工或親屬關係，逕認其等證言難以採信云云。然證人為
      不可代替之證據方法，如果確係在場聞見待證事實，而其
      證述又非虛偽者，縱令證人與當事人有親屬、親戚或其他
      利害關係，其證言亦非不可採信，有最高法院53年度台上
      字第2673民事判決可資參照，故原確定判決顯然違反上開
      判決先例而有適用法規顯有錯誤者之情形云云。然最高法
      院53年台上字第2673號民事判例，依據108年1月4日修正
      ，108年7月4日施行之法院組織法第57條之1第2項，其效
      力與未經選編為判例之最高法院裁判相同。故原確定判決
      即便違反上開判決先例，亦非屬適用法規顯有錯誤，況且
      證人陳淑英、吳麗美、鍾幸芳、李泓陞等人之證詞是否可
      採，訴外人鍾幸芳、李泓陞等2人就否受僱於再審原告，
      及再審原告是否有給付上開2人薪資共44萬元等事，亦屬
      證據取捨及事實認定問題，與適用法規顯有錯誤無涉。
　　㈢再審原告雖主張前審判決及前案判決之審認結果均認為兩
      造約定各項業務均由上訴人經營，被上訴人無須出資，僅
      分受營業利益，不分擔損失，與隱名合夥契約之要件不符
      ，應非隱名合夥契約，而屬無名契約性質，然確定判決中
      突改認為隱名合夥契約，卻未見判決理由說明如何認定，
      為何推翻前案判決及前審判決之認定，顯有判決不備理由
      等違誤，又若應採民法合夥之規定，卻誤用民法隱名合夥
      ，亦有適用法規顯有錯誤之情形。然兩造間契約就屬隱名
      合夥契約抑或是無名契約，亦屬事實認定問題，原確定判
      決並不受前審判決及前案判決認定事實之拘束，即便原確
      定判決理由內未說明為何與前審判決及前案判決之認定不
      符，亦僅屬判決理由不完足，亦非屬可得提起再審之事由
      。
　　㈣再審原告雖主張本案前審判決認定再審原告有支出薪資費
      用共44萬元，然原確定判決則認定再審原告並無支出薪資
      費用44萬元，並廢棄前審判決此部分而改判。然依再審原
      告於原審提出之鉅富公司人事管理電子檔及保單修改人資
      料所示，訴外人李泓陞確實為雲一營運處之助理，負責送
      件輸入單號而有實際受再審原告之指揮監督，該保單修改
      人資料，竟遭原確定判決漏未斟酌，僅於理由欄提及有此
      一證據，卻完全無任何判斷及論述，已屬漏未斟酌，又該
      保單修改人既非再審原告所作，而係訴外人李泓陞所製作
      並負責送件輸入單號，則李泓陞有受僱於再審原告執行業
      務一事，應屬自明，該漏未斟酌之證物足以影響判決對再
      審原告是否有實際支出薪資之認定，再審原告亦得據此提
      起再審之訴云云，然原確定判決已載明「又被上訴人於原
      審抗辯其有僱用鍾幸芳二人擔任行政助理，並支出鍾幸芳
      之薪資每月36,000元，共12個月合計432,000 元，支出李
      泓陞之薪資每月28,000元，共8 個月合計224,000 元云云
      ，並於原審提出鉅富保險經紀人股份有限公司（下稱鉅富
      保險經紀人公司）人事管理電子檔及保單修改資料、員工
      職務證明書，與證人陳淑英、吳麗美二人之證詞為證。且
      上開保單修改資料之修改人欄載為『李泓陞』、證人則證稱
      李泓陞是助理等語（原審卷一第171 至177 頁、第202 至
      204 頁、卷三第41至45頁、第177至183頁）。然鍾幸芳二
      人為被上訴人之妻、子，而上二證人均為被上訴人之員工
      ，其等能否為公正如實的作證，已有疑慮。且上訴人於原
      審主張被上訴人係屬獨立之非法人商號，非鉅富保險經紀
      人公司之分公司乙情，為被上訴人所不爭執，並有上訴人
      於原審提出之本院105年度勞訴字第20號民事判決，理由
      欄引用鉅富保險經紀人公司106年1月20日函表示：被上訴
      人係一自主經營，自負盈虧的單位，其經營上所需人力至
      聘僱個人助理等，皆屬自行展業之所需，鉅富保險經紀人
      公司與被上訴人間僅有履行代理商品銷售之合約，餘與鉅
      富保險經紀人公司無涉等語，有該判決附原審卷可參（原
      審卷一第17至42頁），足信屬實。以被上訴人係自主經營
      ，自負盈虧之個體，與鉅富保險經紀人公司僅有履行代理
      商品銷售之權利義務關係，上訴人主張鉅富保險經紀人公
      司的人事資料是被上訴人叫該公司建檔，不能證明鍾幸芳
      二人為助理乙情，已屬可採。況上開人事資料載明鍾幸芳
      二人之職稱均為「顧問」，並非行政助理，有該二人之人
      事資料載明可參（原審卷一第171至173頁、卷三第177至1
      79頁）。…且以李泓陞於該年度確有執行業務所得55,887
      元之情節，核與上開保單修改資料之修改人欄載為「李泓
      陞」乙情，並不衝突，亦難認李泓陞為被上訴人之助理。
      」等語，並無再審原告所指漏未斟酌鉅富公司人事管理電
      子檔及保單修改人資料等證物之情形，故原確定判決並無
      民事訴訟法第497條所定就足影響於判決之重要證物，漏
      未斟酌之情形。
　　㈤再審原告雖主張本件訴外人鍾幸芳、李泓陞等2人受僱於再
      審原告時，皆加入鉅富保險經紀人股份有限公司相關LINE
      群組，有鉅富行政助理群（45位）及雲一同仁專用群組（
      39位），並以對話紀錄可證，而由對話紀錄可知，訴外人
      鍾幸芳、李泓陞等2人皆有長期實際執行再審原告營運處
      之業務，此亦有保費部專用送件明細表戳章可證，是訴外
      人鍾幸芳、李泓陞等2人受僱於再審原告一事，應堪認定
      。上開證據係屬民事訴訟法第496條第1項第13款所謂之當
      事人發現未經斟酌之證物，且如經斟酌再審原告可受較有
      利益之裁判者，故原確定判決有民事訴訟法第496條第1項
      第13款之再審事由云云。然按民事訴訟法第496條第1項第
      13款所謂當事人發現未經斟酌之證物，係指前訴訟程序事
      實審之言詞辯論終結前已存在之證物，因當事人不知有此
      ，致未經斟酌，現始知之者而言。倘當事人早知有此證物
      得使用而不使用，即無所謂發見，自不得以之為再審理由
      （最高法院87年度台上字第1160號民事裁定參照）。 經
      查，再審原告所提之上開LINE群組、群組對話及保費部專
      用送件明細表戳章，應屬再審原告早已知悉存在，且無不
      得使用之情形，故原確定判決亦無發現未經斟酌之證物或
      得使用該證物者之再審事由。　　　
五、從而，再審原告以原確定判決有民事訴訟法第496 條第1 項
     第1款、第13款、第497條之再審事由，提起本件再審之訴
    ，顯無理由，爰不經言詞辯論，以判決駁回。　　　
六、據上論結，本件再審之訴為無理由，依民事訴訟法第502 條
    第2 項、第95條、第78條，判決如主文。
中　　華　　民　　國　　110 　年　　5 　　月　　27　　日
                  民事第二庭    審判長法  官  陳秋如
　　　　　　　　　                    法  官  黃麗文
　　　　　　　　　                    法  官　楊昱辰　　　　　　　　
以上正本係照原本作成。
本判決不得上訴。
中　　華　　民　　國　　110 　年　　5 　　月　　27　　日
                                      書記官　陳玉珮